【裁判字號】    99,監,35
【裁判日期】    990209
【裁判案由】    選定監護人
【裁判全文】
臺灣板橋地方法院民事裁定              99年度監字第35號
聲  請  人  乙○○
相  對  人  丙○○○○
利害關係人  甲○○
上列當事人間聲請選定受監護宣告人之監護人事件，本院裁定如
下：
    主  文
選定乙○○（女、民國○○○年○月○○○日生、身分證統一編
號：Ｚ000000000號）為受監護宣告之人丙○○○○之
監護人。
指定甲○○（男、民國○○○年○月○○日生、身分證統一編號
：Ｚ000000000號）為會同開具財產清冊之人。
聲請費用由聲請人負擔。
    理  由
一、本件聲請意旨略以：相對人丙○○○○（女、民國○○年○ 月
    ○○日生、身分證統一編號：Ｚ000000000號）係聲請人之母，
    相對人領有多重障（肢視癡）極重度殘障手冊，無能力處理
    自己事務，前經鈞院於98年10月26日以98年度禁字第326 號
    裁定宣告為禁治產人。惟相對人現無法定監護人，為此聲請
    選定相對人長女即聲請人為丙○○○○之監護人，並指定相
    對人之長子甲○○為會同開具財產清冊之人等語。
二、按民法總則中華民國97年5 月2 日修正之條文於98年11月23
    日施行前，已為禁治產宣告者，視為已為監護宣告；繫屬於
    法院之禁治產事件，其聲請禁治產宣告者，視為聲請監護宣
    告；聲請撤銷禁治產宣告者，視為聲請撤銷監護宣告；並均
    於修正施行後，適用修正後之規定，民法總則施行法第4 條
    定有明文。本件相對人前經本院以98年度禁字第326 號裁定
    宣告禁治產，依上開規定，視為已為監護宣告，合先敘明。
三、次按受監護宣告之人應置監護人。法院為監護之宣告時，應
    依職權就配偶、四親等內之親屬、最近1 年有同居事實之其
    他親屬、主管機關、社會福利機構或其他適當之人選定1 人
    或數人為監護人，並同時指定會同開具財產清冊之人。法院
    選定監護人時，應依受監護宣告之人之最佳利益，優先考量
    受監護宣告之人之意見，審酌一切情狀，並注意下列事項：
     (一) 受監護宣告之人之身心狀態與生活及財產狀況。( 二
    ) 受監護宣告之人與其配偶、子女或其他共同生活之人間之
    情感狀況。( 三) 監護人之職業、經歷、意見及其與受監護
    宣告之人之利害關係。( 四) 法人為監護人時，其事業之種
    類與內容，法人及其代表人與受監護宣告之人之利害關係。
    民法第1110條、第1111條第1 項、第1111條之1 分別定有明
    文。
四、經查：聲請人主張相對人為其母，相對人前經本院98年度禁
    字第326 號民事裁定宣告禁治產在案，相對人無法定監護人
    等情，業據聲請人提出戶籍謄本5 件、親屬系統表1 件、本
    院98年度禁字第326 號裁定1 件為憑，並經本院依職權調閱
    上開卷宗查核屬實。再者，自相對人因為中風，目前呈痴呆
    狀態，躺臥在床，其目前安置在陽明醫院附設護理之家，看
    護費用暫由其存款負擔，平時仰賴子女乙○○、甲○○、黃
    正方、黃季方四人共同處理住院等相關事務，現該四名子女
    一致推舉由長女即聲請人乙○○擔任受監護宣告人丙○○○○之監護人，由長子甲○○擔任會同開具財產清冊之人等情
    ，有黃正方、黃季方出具之同意書在卷可憑，並經聲請人乙○○及甲○○到庭表示同意。
五、本院審酌聲請人乙○○及甲○○分別為相對人之長女及長子
    ，均有意願擔任監護人及會同開具財產清冊之人，且獲其他
    兄弟姊妹之同意，則由聲請人執行有關受監護人之生活、護
    養療治及財產管理之職務，並由甲○○為會同開具財產清冊
    之人，應符合相對人之最佳利益。爰依民法第1111條第1 項
    之規定，選定聲請人乙○○為相對人之監護人，併指定甲○○為會同開具財產清冊之人。
四、依非訟事件法第21條第1 項前段，裁定如主文。
中    華    民    國    99    年    2     月    9     日
                  家事法庭  法  官  郭光興
以上為正本係照原本作成。
如對本裁定抗告須於裁定送達後10日內向本院提出抗告狀，並應
繳納抗告費新臺幣1000元。
中    華    民    國    99    年    2     月    9     日
                            書記官  簡維萍

司法院資訊處製作；財團法人民間司法改革基金會備份。
